臺灣高等法院刑事判決　　　　　　　　　　　　　　九十年度上訴字第二一八三號
　　上　訴　人　臺灣臺北地方法院檢察署檢察官
　　上　訴　人
　　即　被　告　己○○
　　選任辯護人　金學坪
　　　　　　　　姜明遠
　　上　訴　人
　　即　被　告　庚○○
　　選任辯護人　金學坪
　　被　　　告　乙○○
　　被　　　告　卯○○
　　選任辯護人　姜明遠
　　被　　　告　丁○○
　　被　　　告　丙○○
　　被　　　告　甲○○
　　被　　　告　辛○○
右上訴人因被告違反組織犯罪防制條例等案件，不服臺灣台北地方法院八十九年度訴
字第九九二號，中華民國九十年五月二十九日第一審判決（起訴案號：臺灣台北地方
法院檢察署八十八年度偵字第二四八一四、二四八一五號）提起上訴，本院判決如左
：
    主  文
原判決關於己○○、庚○○、丁○○、乙○○、卯○○、甲○○部分均撤銷。
己○○、庚○○共同意圖為自己不法之所有，以恐嚇使人將本人之物交付，各處有期
徒刑柒月。
丁○○共同意圖為自己不法之所有，以恐嚇使人將本人之物交付，累犯，處有期徒刑
柒月。
乙○○、卯○○、甲○○共同意圖為自己不法之所有，以恐嚇使人將本人之物交付，
各處有期徒刑陸月，如易科罰金均以參佰元折算壹日。
其餘上訴駁回。
    事  實
一、丁○○於七十九年間因盜匪罪，經判處有期徒刑七年二月確定，且於八十六年八
    月九日執行完畢，猶不知悔改，緣己○○與戊○○原係朋友，因金錢借貸問題遲
    未解決，且戊○○在外散佈己○○設局詐賭情事，致己○○遭綽號「少華」、姓
    名年籍不詳之成年男子尋釁之情，雙方產生心結，戊○○即於民國八十八年十一
    月六日下午五時許，電邀己○○於當日晚間七時許，在臺北市○○○路○段五十
    二號「吾愛吾家咖啡廳」見面解釋，己○○因不滿戊○○散佈其詐賭致其被打蒙
    受損失，遂萌生不法所有意圖，請知情有共同犯意之弟弟庚○○陪同前往，庚○○邀請知情之友人丁○○、甲○○，丁○○再邀同知情之友人乙○○、卯○○等
    六人，基於共同不法所有意圖，於「吾愛吾家咖啡廳」等候戊○○，直至八十八
    年十一月六日晚間九時許，戊○○始抵達上址，己○○、庚○○原擬至某家汽車
    旅館或臺北山區商談，為戊○○所拒絕，己○○等人怕戊○○拒絕商談離去，己○○、庚○○、乙○○、卯○○、甲○○、丁○○即基於妨害自由之共同犯意聯
    絡，憑藉人多勢眾之脅迫方法，將戊○○包圍其中，己○○等六人圍在外側，防
    止戊○○逃跑，戊○○見多人前後包圍，不敢呼救或轉身離開，而聽令隨己○○
    等步行至台北市○○○路三八一號三樓「皇星歌廳」，眾人抵達「皇星歌廳」後
    ，己○○等六人分坐戊○○面前及兩旁，戊○○因此心生畏懼，不敢向他人求救
    或起身任意離開，其中卯○○口出惡言威嚇稱「我只講一次，你要聽清楚，己○○所受傷害，是你多嘴害他，這一天己○○工資為四萬元，生活費六千元，醫療
    費十八天，要先付三十萬元」等語，丁○○威嚇稱「好好講不然找一個更凶的跟
    妳講」等語，庚○○恫嚇說「你是沒被鬼嚇到，你今日非籌到三十萬元不可，只
    講一次，我給你四十分時間，你想法籌到，我沒耐心等言：你出賣我大姐，還叫
    人打她，你是不想活了是不是」等語，要求戊○○馬上籌款，否則不讓其離去，
    致戊○○心生畏懼，不敢呼救或起身離開，且任憑卯○○擅自拿取戊○○皮包內
    之現金七萬元交予己○○，惟己○○仍嫌不夠，硬要戊○○再籌款，至（七）日
    凌晨，戊○○依己○○、庚○○等人之要求，以電話聯絡其子劉均凱籌款，劉均
    凱知悉後立即提領九萬五千元現金，於當日凌晨一、二時許，送至「皇星歌廳」
    一樓處，交予受戊○○委託當時在「皇星歌廳」駐唱之歌手壬○○（藝名為「金
    飛揚」，公訴人誤載為金揮揚），戊○○再向壬○○借得五千元，湊得十萬元之
    後，全數交予卯○○轉交予己○○，計共取得十七萬元，己○○並與戊○○約定
    於隔日（即同年月八日）上午十時再行交付餘款十三萬元，迄八十八年十月七日
    凌晨五時許，始讓戊○○離去，計妨害戊○○行動自由達八小時，戊○○離去後
    旋即報警處理，並與警方配合，戊○○於八十八年十一月八日上午電知己○○
    於是日下午一時在「吾愛吾家咖啡廳」碰面，己○○遂邀同批人馬庚○○、丁○○、乙○○、卯○○及甲○○依時前往，丁○○再聯絡不知情之丙○○前往，而
    己○○以戊○○欲澄清誤會為由，亦請不知情之辛○○前往「吾愛吾家咖啡廳」
    ，戊○○遂於當日下午三時許到達上址，丁○○、乙○○、卯○○、甲○○、丙○○、辛○○、己○○、庚○○陸續抵達，戊○○於當日下午四時許，交付現金
    十三萬元及鑽石項鍊一條予己○○，己○○轉請卯○○代為保管，隨即為埋伏之
    臺北市政府警察局刑事警察大隊警員當場逮捕，並扣得上開現金十三萬元及鑽石
    項鍊一條。
二、案經戊○○訴由臺北市政府警察局報請臺灣臺北地方法院檢察署檢察官偵查起訴
    。
    理  由
一、訊據上訴人即被告己○○、庚○○固坦承於八十八年十一月七日凌晨在皇星歌廳
    向告訴人戊○○取得十七萬元，並於八十八年十一月八日收取十三萬元等情不諱
    ，惟均矢口否認犯行，均辯稱：是因為戊○○說要澄清誤會才約己○○見面，因
    戊○○欠己○○一些賭債及要替己○○賠償一起打牌之人，所以自願拿出三十萬
    元，並未將戊○○強押到皇星歌廳，亦未持槍枝或刀械強押戊○○云云，被告丁○○、乙○○、卯○○及甲○○等人均不否認於八十八年十一月六日晚上九時許
    與戊○○到皇星歌廳及於八十八年十月八日再度到吾愛吾家咖啡廳等情，但均否
    認上開犯行，一致辯稱：不知己○○、庚○○與戊○○間有何糾紛，並未妨害戊○○行動自由，僅是單純受邀吃飯云云。
二、經查：
    １、右揭事實業據告訴人戊○○指述綦詳，其於警訊時指述稱：八十八年十一月
        六日晚間，在吾愛吾家前遭己○○、庚○○等人將伊架走至皇星歌廳內，由
        一個人向伊威嚇稱「我只講一次，你要聽清楚，己○○所受傷害，是你多嘴
        害他，這一天己○○工資為四萬元，生活費六千元，醫療費十八天，叫我盤
        算，要我先付三十萬元」，後來庚○○說「你是沒被鬼嚇到，你今日非籌到
        三十萬元不可，只講一次，我給你四十分時間，你想法籌到，我沒耐心等」
        ，逼伊打行動電話給伊兒子送錢，伊兒子於七日凌晨二時左右拿九萬五千元
        到皇星歌廳樓下，伊委託金飛揚下樓拿錢，丙○○及辛○○僅於八十八年十
        一月八日在場，其餘己○○、庚○○、乙○○、卯○○、丁○○、甲○○人
        二次均在場等語（詳二四八一四號卷第三六頁至三八頁），復於偵查中指述
        ：伊曾向王勝說己○○偷牌，王勝揚言要討回，後來己○○多次找伊，伊認
        為要說明，就約己○○在吾愛吾家見面，後來在門口看到庚○○等人，庚○○原要帶伊到汽車旅館及山上，遭伊拒絕，後來協議到皇星歌廳，卯○○向
  伊說「老女人，你這樣做對嗎？我姐一天四萬元就沒，且兄弟每天保護費五
        、六萬，限伊四小時籌六十萬元擺平，伊說籌不到，丁○○就說三十萬元」
        ，後來打電話連絡兒子應己○○要求拿鑽石項鍊，但怕驚動先生，所以向兒
        子說沒錢來會沒命，並叫兒子領完錢來時，不要上來，後來兒子送九萬五千
        元不夠，還借五千元交給卯○○等語（詳二四八一四號卷第一八Ｏ至一八一
        頁、二四八一五號偵查卷第四四頁），並於偵查中再指述：卯○○跟伊講不
        拿多，只拿六十萬元，丁○○稱好好講不然找一個更凶的跟妳講，並問伊沒
        有被鬼嚇到等語（詳二四八一五號卷七十頁），再於原審時指述稱：在偵查
        時，檢察官拿照片給伊指述，伊指認時是很確定等語（詳原審卷二第一八三
        頁），顯見被告卯○○、庚○○及丁○○均有出言恫嚇甚明。
    ２、被告己○○於警訊時供述稱：八十八年十一月六日下午是戊○○打電話約伊
        到吾愛吾家解釋誤會，伊就請庚○○、乙○○、卯○○、丁○○、甲○○陪
        伊到吾愛吾，是當日晚上七點到，一直等到九點要離開時，戊○○才要進來
        ，後一夥人走到台北市○○○路皇星歌廳，到翌日凌晨三時許，戊○○同意
        『賠償伊這幾天花在小弟乙○○、卯○○、丁○○、甲○○等人身上的錢三
        十萬元』，戊○○已湊足十七萬元交卯○○轉給伊，所以約定八十八年十一
        月八日在吾愛吾家再交款十三萬元，戊○○沒向伊借錢，這三十萬元確實是
        戊○○要賠伊花在小弟保護的錢，因為戊○○曾放風聲說伊是郎中，凡是跟
        伊賭過麻將的人都找伊，於是伊請小弟來保護，現場沒有人拿槍或藍波刀，
        十一月八日下午，伊叫庚○○幫伊找來乙○○、卯○○、丁○○、丙○○、
        甲○○、辛○○，十一月八日戊○○所交付的十三萬元是卯○○收的，伊跟
        庚○○講戊○○無中生有，說伊是郎中，伊被人找麻煩，所以現場的人是庚○○找來的，除了請他們吃喝外，都是伊弟弟庚○○處理的等語（詳二四八
        一四號偵查卷第十三頁、十四頁），顯見被告己○○於警訊時亦承認係因為
        戊○○放話害其被打、找人保護，故要戊○○賠償而開口要三十萬元，而戊○○先後所交付的錢均是卯○○先收走等事。
    ３、被告庚○○於警訊時供述稱：戊○○向少華聲稱伊姐姐己○○詐賭，己○○
        怕被修理，伊才找甲○○，再找到丁○○找卯○○帶人擺平這件事，在皇星
        歌廳位置是ㄇ字型，戊○○坐中間沙發，伊與己○○、甲○○坐戊○○對面
        ，左邊坐丁○○及乙○○，卯○○坐戊○○旁，七萬元是卯○○收去，十萬
        元是金飛陽拿給戊○○再轉交，八日有伊、己○○、丁○○、丙○○、甲○○、卯○○、乙○○、辛○○去，六日所收得十七萬元，十萬元伊還給朋友
        ，七萬元拿出來請丁○○等人喝酒等語（詳二四八一四號偵查卷第十五頁至
        十七頁），故由被告庚○○之供述可知找丁○○等人是要擺平戊○○聲稱己○○詐賭這事，在皇星歌廳時，己○○、庚○○、甲○○坐戊○○對面，卯
        ○○坐戊○○旁，丁○○、乙○○坐左側，戊○○確實被包圍，及戊○○所
        交付之十七萬元，其中七萬元花用在丁○○等人身上，其餘十萬元則被庚○○花掉等情。
    ４、證人劉均凱即戊○○之子結證稱：八十八年十一月七日凌晨零時十五分許，
        伊接到戊○○電話，說要三十萬元，伊說大概有十萬元，伊母親就說在房間
        床尾內有一個鑽石鍊項，要伊去拿，過一會兒，伊母親又打電話給伊問鍊子
        拿到沒有，伊說找不到，而且爸爸在睡覺，伊母親說「你再不快點拿來，媽
        就要死掉」，後來伊去銀行提款機提領九萬五千元，因母親在電話上告訴伊
        不要直接上樓，所以伊到皇星歌廳就打電話，後來金先生就下來拿錢等語（
        詳二四八一四號偵查卷第四十頁），並有自動付款機交易明細表四紙附卷可
        證（詳二四八一四號偵查卷第一七Ｏ頁），足認戊○○確有於凌晨急欲籌錢
        給己○○之行為甚明。
    ５、再證人壬○○即金飛揚於本院調查時結證稱：當天伊在場，戊○○有叫伊下
        去自戊○○兒子處拿錢，並交待不要讓他兒子上來，伊拿到九萬五千元，戊○○還說要向伊借五千元，湊成十萬元等語（詳本院九十一年一月二十一日
        訊問筆錄），顯見當時戊○○心中必定非常害怕，才會交待壬○○不要讓其
        兒子上來，而且有非交付十萬元不可之認知，否則戊○○何必再向壬○○借
        款五千元，硬要湊成十萬元。
    ６、雖被告己○○及庚○○一再辯稱：是戊○○自願賠償賭客云云，惟既是己○○詐賭，則豈有戊○○出錢賠償之理？況若是戊○○自願賠償，改日再付亦
        不遲，豈有半夜以數通電話急催兒子籌錢之必要？甚且為了湊足十萬元，還
        開口向壬○○借款五千元，並交待壬○○不要讓其兒子上來，顯見當時戊○○心中必當非常畏懼，怕如不湊足十萬元，一定無法向被告等人交待，怕其
        兒子上來，被告等人會對其兒子不利，故被告等人辯稱：戊○○是自願賠償
        一事，顯屬無稽，而被告與戊○○間，並無任何債權債務關係，戊○○並無
        付款之必要，參酌被告己○○於警訊時供稱：三十萬元是要戊○○賠償伊找
        人保護、住院等損失等語，顯見被告等確有憑藉人多勢眾及出言恫嚇方式，
        使戊○○心生畏懼甚明，從而戊○○之指述，並非子虛。
    ７、雖被告丁○○、乙○○、卯○○及甲○○等人固不否認於八十八年十一月六
        日晚上在吾愛吾家咖啡廳門口遇到戊○○，與戊○○共同走至皇星歌廳一事
        ，但均稱僅是受邀去吃飯，不知發生何事，未出言恫嚇及未妨害戊○○行動
        自由云云，惟查：被害人戊○○已於偵查中指述卯○○及丁○○曾出言恫嚇
        ，並稱伊兒子帶來的十萬元是交予卯○○等語，再被告庚○○於警訊時已指
        述：戊○○其身上所帶七萬元是卯○○拿走等語，而被告丁○○於警訊時亦
        供述稱：八十八年十一月六日伊有向戊○○說「我只講一次，不再講第二次
        ，你們的糾紛，你比較理虧，你要向己○○講到能夠接受，大家沒有糾紛」
        等語（詳二四八一四號偵查卷第二八頁），況被告卯○○於警訊時供述：八
        十八年十一月八日中午是丁○○叫伊再去吃飯，戊○○到後從皮包內拿出仟
        元紙鈔一捲，放在桌上，己○○叫伊先幫她收好，等一下再還她（指己○○
        ）等語。（詳二四八一四號偵查卷第二二頁），是被告卯○○先後二天都有
        收下戊○○所交付的錢，而被告丁○○自己承認有向戊○○提到「你比較理
        虧等語」，且被告卯○○、丁○○、乙○○及甲○○先後二次均在現場，如
        僅是單純受邀吃飯，豈有終日無所事事，二次均會到場之理？況被告己○○
        及戊○○於八十八年十一月七日凌晨在皇星歌廳談話時，被告等人均坐於旁
        邊，豈會毫無聽聞事情的經過，而仍於八十八年十一月八日再度到皇星歌廳
        ，且被告卯○○若未參與其事，豈會自戊○○處收受現金之理，顯見被告丁○○、卯○○、乙○○及甲○○均事先知情，並有參酌恐嚇戊○○之行為甚
        明。
    ８、再雖被告等人均否認妨害戊○○行動自由及出言恫嚇等情，惟雖係戊○○打
        電話邀約被告己○○見面，然戊○○一至吾愛吾家咖啡廳見被告己○○帶同
        庚○○等五名成年男子到場，戊○○見己○○帶如此多人，心中一定會產生
        防備之心，加以被告己○○等人原本提議要到汽車旅館或台北山區等偏遠處
        談判，戊○○意會處境險惡恐己○○等人對其不利而拒絕，此時依人之常情
        ，戊○○一定會想儘速離開現場，惟戊○○卻未得離開現場，反而與己○○
        等人至皇星餐廳，顯見必定是己○○等人憑藉人多勢眾將戊○○包圍，以脅
        迫方式讓戊○○無法離開，而迫不得己隨己○○等人前往皇星歌廳甚明，再
        參酌戊○○到皇星歌廳後，凌晨半夜不斷以電話催促兒子籌錢，惟又交待兒
        子不要上皇星歌廳等情觀之，顯見戊○○非常害怕，從而戊○○之指述，與
        事情發生之經過相互吻合，堪認被害人戊○○之指述為真，即被告己○○等
        人自吾愛吾家咖啡廳憑藉人多勢眾，以包圍戊○○方式，脅迫戊○○隨同己○○等人至皇星歌廳，再以言詞恫嚇要戊○○付錢無誤，而被告己○○與戊○○間，並無任何債務關係，是被告己○○等人顯有不法所有意圖甚明，並
        有贓物領據扣案可證（詳二四八一四號偵查卷第四三頁）。
    ９、又被害人戊○○於警訊時雖指述被告己○○等人有帶槍及刀械等物妨害自由
        等語（見原審卷一第一四四至一四八頁之訊問筆錄，原審卷二第一七四至一
        七八、一八二至一八七頁），惟其後於原審調查時即未再指證被告己○○、
        庚○○等人持疑似槍械或刀械之不明物抵住被害人腰際，且被告等人從未有
        人承認曾持有槍械或刀械等物，尚乏積極證據難認被告等人有持有刀械或槍
        械等物。
  １Ｏ、雖被害人戊○○曾陳稱：他們原要帶我去汽車旅館及山上，遭我拒絕，後來
        協議到紅包場。（見偵查卷第一冊第一八○頁反面之訊問筆錄），本來有人
        提議說要去山上，我說去那邊做什麼，我不去，後來施玉鈴就說去皇星歌廳
        （詳原審卷一第一四五頁），雖被害人就不去汽車旅館等可以表示意見，然
        並不表示被害人即是自願到皇星歌廳，被害人攝於被告己○○等人之包圍，
        只好隨同前往，其行動自由顯已受到限制，自不能僅因被害人尚可表示不去
        汽車旅館，即認定被害人未喪失行動自由。
  １１、又雖被害人表示於八十八年十一月六日晚上到皇星歌廳，被告己○○等共有
        八人，除本案己○○、庚○○、丁○○、卯○○、乙○○、甲○○外，尚有
        另二名男子，惟被告己○○等人均否認八十八年十一月六日晚上到皇星歌廳
        者除前述六名被告外，尚有不知名男子二人一事，因當時被害人處於恐懼狀
        況下，且除被告己○○外，戊○○均不認識，故其就在場究竟有多少人，因
        在場人不斷走動、進進出出，恐有誤認，尚難認現場尚有另二名不詳姓名男
        子在場。
  １２、至證人商和證稱：戊○○及己○○常去我們歌廳聽歌，當日（即八十八年
        一月六日晚上）戊○○及己○○先進來，接著又有一些人進來談事情，談什
        麼事情我不知道，我有過去敬酒，沒看到什麼。他們告訴我是來談事情，歌
        廳是公共場所，每人都可以自由離開，但林的事情我完全不知道（詳二四八
        一五號偵查卷第十九頁），我們只有敬酒，並沒有講話。當天並無任何異常
        ，他們有說有笑，還喝酒、划拳等語（詳原審卷二第二○四頁），證人壬○○於本院調查時結證稱：當晚伊在歌廳唱歌，有見到被告及戊○○等人，還
        看到戊○○在歌廳走來走去，伊覺得氣氛很融洽，大家都在交談，沒看到有
        人爭吵，也沒看到有人跟著戊○○等語（詳本院卷九十一年一月二十一日訊
        問筆錄），惟戊○○之行動自由既已遭受妨害，且又被恫嚇交錢，懾於被告
        己○○、庚○○等人之威勢，豈敢向證人商和、壬○○或其他人求救，是
        以證人商和及壬○○之證詞自無從為有利於被告己○○、庚○○等人之認
        定。
  １３、證人廖海勇於偵查時結證稱：戊○○告訴伊與己○○有摩擦，要伊幫她談和
        ，稱是賭債及債務的問題，因林講施的壞話，很多人找施要錢，林認對不起
        施才要出面談和，伊還沒出面就發生這件案件，事後林有打電話，說她已拿
        錢給施，問伊有無分到錢，伊就說不理她們的事等語（詳二四八一五號偵查
        卷第五一頁），按戊○○問廖海勇有無分到錢，有可能是戊○○認定廖海勇
        與己○○是同夥，所以己○○會分錢給廖，故尚難以戊○○問廖海勇有無分
        到錢，即認定戊○○交予被告己○○之錢是還賭債之錢，又證人癸○○、子
        ○○、寅○○於本院調查時均分別結證稱：「辛○○有拿錢還伊，還二萬五
        千元」、「己○○有拿給伊五萬元，但沒有告訴伊為什麼要還錢」、「己○○有還給伊四萬元，也沒有說為什麼」（詳本院卷九十年九月六日訊問筆錄
  ），故由證人癸○○、子○○及寅○○之證述，僅能證明被告己○○有還錢
        ，但並無法證明己○○所還的錢是自戊○○處取得，自難認與本案有何關連
        ，另證人丑○○於本院調查時證稱：有聽戊○○講己○○要賠錢，要賠三十
        萬元，但伊沒有拿到錢，事後戊○○說有拿錢給己○○，但沒說什麼原因等
        語（詳本院九十年十行三日訊問筆錄），是證人丑○○僅能證述己○○要賠
        償，而戊○○為何要拿錢給己○○之原因，並未見證人丑○○敘明，尚難認
        戊○○是自願要拿錢給己○○。況設有詐賭，亦非被害人戊○○所為，何由
        林女出錢賠償賭客，益見被告等之行徑蠻橫之一般。
  １４、又被害人戊○○曾於八十八年十一月二十一日晚間十一時許，打電話予被告
        庚○○，自承「我本來就是胡說八道的嗎！我自己承認我跟你講，我很後悔
        」等語，此有錄音譯文附卷可證，且被害人戊○○亦不否認曾打此電話，惟
        戊○○自承「本來就胡說八道」，就何事胡說八道則未見敘明，其有可能指
        「就持有槍械部分胡說」，亦有可能指「就己○○詐賭部分胡說」，而被害
        人戊○○於本院調查時，經本院以證人身分傳、拘無著，致無從再為查證，
        惟尚難僅憑戊○○說「我本來就是胡說八道」一詞，即指是就本案全部犯罪
        事實胡亂指述。
  １５、再「吾愛吾家咖啡廳」與「皇星歌廳」相隔有一段距離，雖該處為公共場所
        ，然被害人被被告己○○等六人圍於中間，豈有向路人求救之機會？而皇星
        歌廳雖為公共場所，但如果求救不成，情況豈不更糟，致戊○○不敢求救，
        亦屬人之常情，故不能以被害人未求救即遽認被害人未被妨害自由或恐嚇取
        財。
  １６、綜上所述，被告己○○等人所辯，顯係卸責之詞，不足採信。故事證明確，
        被告己○○等六人之犯行應堪認定。
三、核被告己○○、庚○○、丁○○、乙○○、卯○○及甲○○所為，均係犯刑法第
    三百零二條第一項妨害自由罪及刑法第三百四十六條第一項恐嚇取財罪，且被告
    等六人間有犯意聯絡及行為分擔，均為共同正犯。又被告等人所犯妨害自由罪與
    恐嚇取財罪間，有方法、結果之牽連關係，應從一重之恐嚇取財罪論處，再被告
    丁○○於七十九年間因盜匪罪，經判處有期徒刑七年二月確定，且於八十六年八
    月九日執行完畢，此有台灣高等法院被告全國前案紀錄表一紙可證，是被告丁○○受有期徒刑執行完畢後，於五年年內再犯有期徒刑以上之罪，為累犯，依法加
    重其刑。
四、原審論罪科罰，固非無見，惟被告丁○○、乙○○、卯○○及甲○○均有參與犯
    罪，為共同正犯，原審卻認定被告丁○○、乙○○、卯○○及甲○○僅在場不知
    情，顯有誤解，又被害人戊○○已喪失行動自由，原審卻難認定是妨害戊○○行
    使權利，均有未洽，從而被告己○○、庚○○以未犯罪為由提起上訴，為無理由
    ，公訴人以原審就被告丁○○、乙○○、卯○○及甲○○諭知無罪及就己○○、
    庚○○未論以妨害自由罪為由提起上訴，為有理由，自應由本院將原判決關於被
    告己○○、庚○○、丁○○、卯○○、乙○○、甲○○部分撤銷改判，爰審酌被
    告己○○、庚○○因戊○○放話而產生犯行、已將所得款項還給被害人、對被害
    人所造成之危害、己○○及庚○○為策畫、主導者，被告丁○○、乙○○、卯○○及甲○○在場，分擔實施各情節等一切情狀，分別量處如主文第二、三、四項
    所示之刑，再被告行為後，刑法第四十一條業於九十年一月十日修正公布，舊法
    規定犯最重本刑三年以下有期徒刑以下之刑之罪，而受六個月以下有期徒刑或拘
    役之宣告，因身體、教育、職業、家庭之關係或其他正當事由，執行顯有困難者
    ，得易科罰金，修正後之刑法第四十一條第一項前段規定，凡犯最重本刑五年以
    下有期徒刑以下刑之罪，而受六個月以下有期徒刑或拘役之宣告，均得易科罰金
    ，比較新舊法之規定，以修正後之新法有利於行為人，自應依刑法第二條第一項
    前段規定，適用裁判時之新法，爰就被告乙○○、卯○○及甲○○部分均併予宣
    告易科罰金之折算標準。
五、公訴人認被告卯○○有參與東門幫犯罪組織，涉犯組織犯罪防制條例第三條第一
    項後段參與犯罪組織罪部分，已為被告卯○○所否認，辯稱自八十八年假釋後即
    未再參與幫派等語。
    １、按本條例所稱之犯罪組織，係指三人以上，有內部管理結構，以犯罪為宗旨
        或以其成員從事犯罪活動，具有集團性、常習性、脅迫性或暴力性之組織；
        又訊問證人之筆錄，以在檢察官或法官面前作成，並經踐行刑事訴訟法所定
        訊問證人之程序者為限，始得採為證據，組織犯罪防制條例第二條、第十二
        條第一項分別定有明文。是組織犯罪團體必須具備集團性、常習性、脅迫性
        或暴力性等特性，始符構成要件；且關於本條例之罪之證人，其證詞非在檢
        察官或法官面前作成，而係作成於司法警察機關者，無證據力。
    ２、公訴人認定被告卯○○確係「東門幫」犯罪組織份子之證據僅為內政部警政
        署刑事警察局（下稱刑事警察局）八十九年六月一日（八九）刑檢字第六六
        五三二號函（見二四八一五號偵查卷第三十八至三十九頁），而該份函文僅
        註明：「卯○○為本局列管中之不良幫派份子（係臺北市政府警察局列管之
        東門幫副幫主），庚○○、乙○○、丁○○其餘人員則查無資料，惟因幫派
        組織嚴密，且幫派份子活動具隱匿性，實際上本局並無法將所有不良幫派組
        合或成員資料一一建檔，僅能就各警察機關偵辦各類案件中所蒐集之情資，
        依規定程序陳報建檔列管」等文字，至刑事警察局或臺北市政府警察局究根
        據何項事證認定被告卯○○擔任東門幫副幫主，則未見說明。
    ３、經原審函請刑事警察局檢送「東門幫」之相關資料及被告卯○○參與「東門
        幫」經過之具體事證過院，刑事警察局函覆稱其係依據臺北市政府警察局中
        正第一分局（下稱中正第一分局）所填具之東門幫不良幫派或組合活動調查
        表，認定被告卯○○為「東門幫」副幫主，且因幫派組織嚴密，且具隱匿性
  ，實際上刑事警察局並無法將所有不良幫派組合或成員資料一一建檔，僅能
        就各警察機關偵辦各類案件中所蒐集之情資，依規定程序陳報建檔列管，因
        此上開資料僅供參考，至「東門幫」目前活動及組織情形，請本院就具體事
        證認定之，此有刑事警察局八十九年八月三十日（八九）刑檢字第一二三○
        三四號函、同年九月十六日（八九）刑檢字第一三四○四一號函在卷可稽（
        見原審卷一第一一六至一一七、一三一至一三二頁）。而上開東門幫不良幫
        派或組合活動調查表確實載明「東門幫」之副幫主為被告卯○○。
    ４、關於「東門幫」之近況，依中正第一分局函覆，「東門幫」業於八十六年九
        月五日撤銷列管，其理由為幫主黃金生長年臥病，成員羅啟成（應為卯○○
        之誤）在監服刑，另徐善、黃進國均有正當職業，不再從事幫派活動，此有
        中正第一分局八十九年十一月十六日北市警中正一分刑字第八九六二九○六
        八○○號函暨東門幫成員組織系統表、成員名冊、九十年二月二十日北市警
        中正一分刑字第九○六○五○四一○○號函附卷足憑（見原審卷一第一五一
        至一五四頁，原審卷二第二一五－一頁）。而上開東門幫成員組織系統表、
        成員名冊均記載被告卯○○為「東門幫」之副幫主。
    ５、綜右所陳，各該警察機關均回覆關於「東門幫」目前活動及組織情形，宜由
        本院就具體事證認定之等語。本院揆諸本案檢警附送相關事證及依職權調查
        之結果，並無任何證人於偵審中指證被告卯○○係「東門幫」成員，亦無證
        據證明被告卯○○確有犯罪活動，亦無被告卯○○指揮具內部管理結構、以
        犯罪為宗旨或以其成員從事犯罪活動為宗旨之犯罪組織積極證據。縱有東門
        幫不良幫派或組合活動調查表、成員組織系統表、成員名冊之記載，惟被告
        卯○○於八十一年間曾因殺人案，經臺灣臺北法院以八十一年度重訴字第五
        四號判決有期徒刑十五年，經臺灣高等法院以八十二年度上訴字第五五四號
        判決駁回上訴，經最高法院八十二年度上訴字第四三七八號判決駁回上訴，
        並告確定在案，於八十四年十二月二十二日入監執行，於八十八年八月十八
        日因縮短刑期假釋出監，此有臺灣高等法院檢察署刑案紀錄簡覆表在卷可證
        （見原審卷一第三十五至三十六頁），則於被告卯○○服刑期間，如何與其
        他成員常習性地從事犯罪活動，且幫主黃金生長年臥病，成員卯○○在監服
        刑，另徐善、黃進國均有正當職業，不再從事幫派活動，而於八十六年九月
        五日撤銷列管，尚難繩以組織犯罪防制條例第三條第一項後段之參與犯罪組
        織罪相繩。
    然公訴人認被告卯○○此部分犯行與本院判決有罪部分，有方法、結果之牽連關
    係，屬裁判上一罪，爰不另為無罪判決之諭知。
六、公訴人認被告丙○○與辛○○於八十八年十一月八日亦在吾愛吾家西餐廳，認被
    告丙○○與辛○○亦與被告己○○等人有共同犯意聯絡，涉犯恐嚇取財、妨害自
    由罪部分：查被告丙○○、辛○○於八十八年十一月六日並與未前往「皇星歌廳
    」，而八十八年十一月八日被告己○○等人僅是前往吾愛吾家西餐廳即經戊○○
    報案被抓，並未再對戊○○為任何妨害自由或恐嚇取財犯行，且本院查無任何證
    據足以證明被告丙○○及辛○○知悉八十八年十一月六日晚上及七日凌晨發生何
    事，故尚難認被告丙○○與辛○○與被告己○○、庚○○、丁○○、乙○○、卯
    ○○、甲○○間有何恐嚇取財或妨害自由之犯意聯絡及行為分擔，自不能僅憑被
    告丙○○、辛○○於八十八年十一月八日在場，即遽認亦屬共犯，從而原審就被
    告丙○○及辛○○為無罪判決之諭知，並無不當，公訴人仍執前言提起上訴，為
    無理由，故就被告丙○○及辛○○部分駁回公訴人之上訴。
據上論斷，應依刑事訴訟法第三百六十九條第一項前段、第三百六十八條、第三百六
十四條，第二百九十九條第一項前段，刑法第二十八條、第三百零二條第一項、第三
百四十六條第一項、第五十五條、第四十七條、第二條第一項前段、修正後刑法第四
十一條第一項前段，罰金罰鍰提高標準條例第一條前段、第二條，判決如主文。
本案經檢察官李良忠到庭執行職務。
中    華    民    國     九十一   年       三       月      二十九      日
                          臺灣高等法院刑事第十八庭
                              審判長法  官  吳      敦
                                    法  官  吳  明  峰
                                    法  官  劉  慧  芬
右正本證明與原本無異。
卯○○如不服本判決應於收受送達後十日內向本院提出上訴書狀，其未敘述上訴之理
由者並得於提起上訴後十日內向本院補提理由書（均須按他造當事人之人數附繕本）
。
其餘不得上訴。
                                    書記官  鎖  瑞  嶺
中華    民    國     九十一   年       四       月        一        日
附錄本案論罪科刑法條全文如下：
刑法第三百零二條第一項
私行拘禁或以其他非法方法，剝奪人之行動自由者，處五年以下有期徒刑、拘役或三
百元以下罰金。
刑法第三百四十六條第一項
意圖為自己或第三人不法之所有，以恐嚇使人將本人或第三人之物交付者，處六月以
上五年以下有期徒刑，得併科一千元以下罰金。
